【裁判字號】    96,簡上,504
【裁判日期】    970104
【裁判案由】    詐欺
【裁判全文】
臺灣臺南地方法院刑事判決             96年度簡上字第504號
上  訴  人  臺灣臺南地方法院檢察署檢察官
被      告  乙○○
                      樓310室
上列上訴人因被告犯詐欺案件，不服本院中華民國96年9月5日96
年度簡字第3060號第一審判決（聲請簡易判決處刑案號：96年度
偵字第10776號），提起上訴，暨聲請併案審理（臺灣桃園地方
法院檢察署96年度偵字第21375號），本院判決如下：
    主  文
原判決撤銷。
乙○○幫助意圖為自己不法之所有，以詐術使人將本人之物交付
，處拘役伍拾日，減為拘役貳拾伍日，如易科罰金，均以新臺幣
壹仟元折算壹日。
    事  實
一、乙○○能預見提供自己帳戶予他人使用，足供幫助他人從事
    詐欺等不法之犯行，竟不違背其本意，仍基於幫助詐欺之犯
    意，於民國(下同)96年3月21日，在桃園市○○路之統一超
    商前，將其所有之永豐商業銀行南崁分行帳號000000000000
    00號帳戶之存摺、提款卡與密碼，以新臺幣（下同）3000元
    之代價，售予年籍姓名不詳之詐騙集團成員使用。嗣詐欺集
    團在收受前開存摺、提款卡及密碼後，基於意圖為自己不法
    所有之犯意聯絡，有下列詐騙行為：
  (一)於96年3月27日在網路上刊登販賣手機之假訊息，致丙○○
    一時不察而陷於錯誤，於同日在臺南市以中國信託商業銀行
    之自動櫃員機，匯款4000元至乙○○上開帳戶內，並隨即遭
    提領一空。嗣經丙○○發覺有異而報警處理，始為警循線查
    獲。
  (二)於96年3月26日在網路上刊登販賣手機之假訊息，致胡亞平
    陷於錯誤，於同日晚間6時33分許，在嘉義市民雄鄉中正大
    學內，以郵局之自動櫃員機，匯款1060元至乙○○上開帳戶
    內，並隨即遭提領一空，嗣經胡亞平發覺有異而報警處理，
    始為警循線查獲。
二、案經丙○○、胡亞平提出告訴，並分別由臺灣臺南地方法院
    檢察署檢察官及臺灣桃園地方法院檢察署檢察官偵查後聲請
    本院以簡易判決處刑及移送併辦。
    理  由
一、本件原聲請簡易判決處刑書所載犯罪事實，僅證人丙○○遭
    詐騙之經過，嗣於判決確定前，桃園地方法院檢察署檢察官
    另就被害人胡亞平遭詐騙之事實，移送本院併辦，此部分之
    事實既與原起訴書所載之犯罪集團係本於同一詐欺取財之犯
    意，以相同網路拍賣之手法，使用詐欺取財之犯行部分，有
    實質上一罪之關係，為起訴效力所及，本院自當一併審究，
    合先陳明。
二、訊據被告乙○○於警詢及本院審理時，均坦承出售上開個人
    銀行帳戶予詐騙集團成員之情在卷。而詐騙集團成員透過網
    站刊登拍賣商品訊息，致上網瀏覽之被害人丙○○、胡亞平
    分別陷於錯誤參與競標，並依犯罪集團成員之指示，各自匯
    款4,000元及1,060元至上揭帳戶內，而遭詐取金錢乙節，亦
    據證人丙○○、胡亞平指述詐騙情節綦詳，及有台北國際商
    業銀行開戶資料1份、永豐商業銀行南崁分行客戶基本資料
    查詢及印鑑卡各1紙、存摺存款往來明細查詢一覽表2紙、中
    國信託銀行自動櫃員機交易表1紙、雅虎奇摩拍賣網站拍賣
    資料2紙、賣家評價資料1紙、得標通知1紙、自動櫃員機交
    易表1紙及中華郵政公司自動櫃員機交易明細表1紙附卷可稽
    ，本案事證明確，應依法論科。
三、按刑法上之幫助犯，係對於犯罪與正犯有共同之認識，以幫
    助之意思，對於正犯資以助力，而未參與實施犯罪之行為者
    而言（最高法院75年度臺上字第1509號、88年度臺上字第
    1270號判決意旨參照），換言之，如未參與實施犯罪構成要
    件之行為，且係出於幫助之意思提供助力，即屬幫助犯，而
    非共同正犯。查本件被告出售上揭銀行帳戶予姓名、年籍不
    詳之犯罪集團成員後，該集團成員即以網站刊登拍賣商品訊
    息之方式，致上網瀏覽之被害人丙○○、胡亞平均陷於錯誤
    而參與競標，並依犯罪集團成員之指示，分別匯款至被告上
    揭帳戶內，以此詐取匯款，該詐欺集團成員業已該當刑法第
    339條第1項之詐欺取財罪。但就被告部分，既無相關事證足
    認被告與詐欺集團成員間有詐欺取財行為之犯意聯絡，或有
    對於被害人為實施詐欺取財之行為，僅足認定有提供銀行帳
    戶之行為，是其所為，應屬詐欺取財罪構成要件以外之行為
    ，而論以刑法第339條第1項詐欺取財罪之幫助犯，並依刑法
    第30條第2項規定減輕其刑。
四、爰審酌國內近年來詐騙集團猖獗，民眾為此受騙匯款情形屢
    見不鮮，又因詐騙集團詐騙時提供之銀行帳戶常為人頭帳戶
    ，造成警方查緝犯罪之困難度大增，大眾傳播媒體為此宣導
    民眾勿任意提供銀行帳戶予不明人士使用，以免遭詐騙集團
    利用，自陷刑責。以被告乙○○教育程度為高中肄業，且有
    工作經驗，依其智識程度及社會經驗，應能知悉上情，卻因
    失業，並無收入，即為新台幣（下同）3,000 元之代價，任
    意提供個人銀行帳戶予詐騙集團，造成被害人受有損害，並
    助長詐欺之犯罪風氣，惟念及其犯後已能知錯，坦承犯行，
    被害人遭受損金額亦僅數千元等一切情狀，量處如主文所示
    之刑，併諭知易科罰金之折算標準。原審以被告罪證明確，
    判處被告拘役30日，且因適用減刑條例，減刑為拘役15日，
    均諭知易科罰金之折算標準，認識用法均無違誤，量刑亦稱
    妥適，惟原審未及審酌上開移送併辦部分之事實，上訴人為
    此提起上訴，請求撤銷原判決，即屬正當，自應由本院將原
    判決撤銷，改判如主文第2項所示之宣告刑，並適用中華民
    國96年罪犯減刑條例之規定，減其宣告刑2分之1，及諭知易
    科罰金之折算標準。
五、據上論斷，應依刑事訴訟法第455條之1第1項、第3項、第36
    9條第1項前段、第364條、第299條第1項前段，刑法第339條
    第1項、第30條第1項前段、第2項、第41條第1項前段，刑法
    施行法第1條之1，中華民國96年罪犯減刑條例第2條第1項第
    3款、第7條、第9條，判決如主文。
本案經檢察官甲○○到庭執行職務。
中    華    民    國    97    年     1    月     4    日
                  刑事第四庭    審判長法  官  鄭文祺
                                      法  官  黃翰義
                                      法  官  許蕙蘭
以上正本證明與原本無異。
不得上訴。
                                      書記官  卓春成
中    華    民    國    97    年     1    月     4    日
附錄本案論罪科刑法條全文：
中華民國刑法第339條
（普通詐欺罪）
意圖為自己或第三人不法之所有，以詐術使人將本人或第三人之
物交付者，處5年以下有期徒刑、拘役或科或併科1千元以下罰金
。
以前項方法得財產上不法之利益或使第三人得之者，亦同。
前二項之未遂犯罰之。


司法院資訊處製作；財團法人民間司法改革基金會備份。
